# 陈版，FIE 公司分立会计处理问题，请指导-陈版再看看

提问人：大脸 时间：2012-08-24 01:30:11
2011 年末，公司A（外商独资FIE)董事会决定A公司以存续分立的方式新设独立公司B，A公司存续。分立基准日为 2011 年 12 月 31 日，同时通过分立协议，分立协议中明确了基于 2011 年 12 月 31 日经审定资产负债表所拟定的资产负债在存续公司和新设公司间的分配。
新设公司实际于 2012 年 3 月拿到营业执照。有下面几点向陈版请教。
1.存续公司与新设公司之间实际资产交割于 2012 年 4 月初完成。此时交割项目与分立协议中拟定的项目已不同。对于此不同如何处理。
我的理解是，B可以可以选定 2012 年 4 月 1 日为开账时点。同时对于分割资产/负债在 2012 年前三月见的变化，可以考虑确保新设B公司实际收到净资产价值等同于 2011 年末时点拟分配的净资产价值。即如果 2011 年 12 月 31 日，拟分配净资产同 2012 年 4 月实际交割净资产之间的差，挂往来处理。也就是前 3 个月A公司的经营损益全部由存续公司承担。当然，如果管理层有不同的损益分摊方式，也相应处理。
2. 实际交割给B公司的净资产净额大于注册资产净额，对于此差额，是否应： 2.1要求A公司管理层明确该差额的处理意见，即应收回-那么挂往来； 2.2或是作为资本溢价处理，那么B公司确认资本公司。
3.A公司分割时，分割了部分实收资产和盈余公积；那么对于B公司，由于其是一家新设公司，其是否只应有实收资本科目，以及资本公积（如果满足条件2.2)，而不应有盈余公积，未分配利润等。
4.假设A公司原实收资本为 100 美元（对应人民币 800 元），董事会决定分立后存续公司注册资本为 60 美元，新设公司为 40 美元（B公司外商投资企业批准证书等材料也都是按美元申报及批准）。那么存续A公司是否可保留原始的汇率（历史成本），即其注册资本为60 美元，等同于人民币 480 元。但新设公司此时是否应按交割日的汇率计算，即注册资本（实收资本） 40 美元（人民币 280 元，价格汇率为1:7），多出来的部分人民币 40 元，作为资本公积。
《关于外商投资企业 合并与分立的规定》中规定有“分立后各公司的注册资本额之和应为分立前公司的注册资本额。”那么是否可以理解为以美元计注册资本不变，但以人民币记，是可以变化的。
请陈版点评，谢谢！
新增问题。 1.此处分立未经过资产评估，资产分割按账面值进行。但验资报告已签发；新设公司的营业执照也已获取。 此处是否可以接受按账面值处理。如果您认为此处理办法有瑕疵，如何补救较为便利。
2.应认为新设公司于营业执照批准之日起成立，这里近似认为为4/1日。但由于销售、采购合同等未能及时变更，所以4-6月，新设公司的业务（这里新设公司为被分立出的一项“业务”），均以存续公司的名义执行。即相关采购、销售协议都是同存续公司签署，发票也都是由存续公司开出，或开给存续公司。那么4-6月的交易，该如何处理？记入存续公司的P/L，或是记入新设公司的P/L？中间应补充何种材料。
请陈版指导！谢谢！

回答人：chenyiwei
回复 大脸 的帖子
基本赞同你的上述理解。对于你指出的问题 1 、 2 ，具体处理方式是挂往来还是资本公积，应取决于股东的决定（分立方案的具体规定），以及存续公司和分立公司之间的协议。